臺中高等行政法院裁定　　　　　　　　　　　　　　　九十一年度訴字第三九五號
　　原　　　告　甲○○
　　　　　　　　胡月公祭祀公業
　　 右 代表人
　　（即管理人）乙○○
　　被　　　告　內政部土地測量局
　　代　表　人　丙○○
　　被　　　告　臺北縣瑞芳地政事務所
　　代　表　人　丁○○
右當事人間因土地鑑界事件，原告不服內政部中華民國九十一年四月二十四日台內訴
字第○九一○○○三三四一號訴願決定，提起行政訴訟，本院裁定如左：
    主　文
原告之訴駁回。
訴訟費用由原告負擔。
    理　由
一、按「公法上之爭議，除法律別有規定外得依本法提起行政訴訟。」「人民因中央
    或地方機關之違法行政處分，認為損害其權利或法律上之利益，經依訴願法提起
    訴願而不服其決定‧‧‧，得向高等行政法院提起撤銷訴訟。」行政訴訟法第二
    條、第四條第一項分別定有明文。而所謂行政處分，依訴願法第三條第一項規定
    ，係指中央或地方機關就公法上具體事件所為之決定或其他公權力措施而對外直
    接發生法律效果之單方行政行為而言。又「被告官署（陽明山地政事務所）受法
    院之囑託而測量土地面積，並非本於行政權而對原告為何行政行為，亦不發生何
    種具體的法律上之效果，原告對之，自不能認為行政處分而提起訴願。」改制前
    行政法院著有五十四年判字第一八六號判例可稽。
二、本件原告起訴聲明求為判決：（一）訴願決定及被告機關台北縣瑞芳地政事務所
    八十九年三月九日瑞土測字第一四二號土地複丈成果圖、被告機關內政部土地測
    量局九十年二月九日九十地測二字第○一五三四號鑑定書（含圖）處分均撤銷。
    （二）依據地籍圖、地籍調查補正表C-C'，C'-D界址在建物中，鑑定圖記載QH三
    二‧一一圖根點在台北縣瑞芳鎮○○段五十一地號水道左側一公尺（約）之事實
    ，複丈瑞芳段六十地號界址與系爭建物位置。其陳述略稱：緣被告機關等共同測
    繪瑞芳段地籍圖重測成果五百分之一地籍圖於八十七年公告確定。原告租用系爭
    瑞芳段六十地號建地與鄰地五十一地號水道及四十六號岳王路等三地相關位置及
    界址形狀、面積大小均無改變，應可確定。八十八年間鄰地關係人李儒聰指稱原
    告侵占其土地興訟於台灣基隆地方法院，法院應雙方之聲請囑託被告台北縣瑞芳
    地政事務所複丈系爭建物位置，其作成之前開複丈成果圖在建物與界址間多出寬
    三‧五公尺之空地，顯與事實不符。原告發現複丈有錯誤，要求台北縣瑞芳地政
    事務所派員鑑界並埋界址點，始知系爭六十地號界址被移到五十一地號水道上之
    錯誤事實。經向台灣基隆地方法院聲請由被告內政部土地測量局派員鑑界，其前
    述鑑定書（含圖）亦有相同錯誤。因此原告在上開地方法院民事庭第一、二審均
    遭敗訴，將無故被拆屋之命運。今又被訴願決定不受理，為此提起本件之訴，請
    求判決如訴之聲明等語。
三、經查，原告訴之聲明第一項所載被告機關台北縣瑞芳地政事務所複丈成果圖乃受
    台灣基隆地方法院八十九年二月二十九日基院政民芳八十八瑞簡七八字第○六八
    七六號函、被告機關內政部土地測量局如訴之聲明第一項所載鑑定書（含圖）係
    受同法院八十九年十一月十五日基院政民宇八十九簡上六五字第二六八○六號函
    囑託而測量，該複丈成果圖及鑑定圖末均分別附記「本複丈成果圖僅供法院參考
    ，不得發給土地所有權人」、「本鑑定圖僅供法院參考，不得發給土地所有權人
    」等語之事實，有原告提出之該等複丈成果圖及鑑定書（含圖）附卷可稽，揆諸
    首揭規定及說明，系爭複丈成果圖與鑑定書（含圖）並非被告機關本於行政權而
    對原告為何行政行為，亦不發生具體的法律上效果，原告對之自不能認為行政處
    分而提起訴願及行政訴訟。另原告訴之聲明第二項經核亦屬私權之爭執，非公法
    上之爭議（亦即非公法上之權利或法律關係涉訟），不屬行政法院之權限，自也
    不得提起行政訴訟，以資救濟。訴願決定引用上揭判例意旨，認系爭鑑定書（含
    圖）非屬行政處分，以原告訴願不合法為不受理之決定，並無不合。綜上說明，
    本件原告提起行政訴訟，顯非合法，應予駁回。
四、依行政訴訟法第一百零七條第一項第一款及第十款、第一百零四條、民事訴訟法
    第九十五條、第七十八條、第八十五條第一項前段，裁定如主文。
中　　華　　民　　國　　九十一　　　年　　　十　　　　月　　三十一　　　日
                 臺 中 高 等 行 政 法 院   第 一 庭
                                審 判 長 法      官　簡  朝  振
                                         法      官　黃  淑  玲
                                         法      官　胡  國  棟
右正本證明與原本無異。
如不服本裁定，應於裁定送達後十日內以書狀敘明理由，經本院向最高行政法院提起
抗告（須依對造人數附具繕本）；並應預繳送達用雙掛號郵票拾份（每份三十四元）
。
中　　華　　民　　國　　九十一　　　年　　　十　　　　月　　三十一　　　日
　　　　　　　　　　　　　　　　　　　　 法院書記官　蔡  騰  德
